【裁判字號】    99,訴,908
【裁判日期】    991228
【裁判案由】    偽造文書等
【裁判全文】
臺灣臺北地方法院刑事判決               99年度訴字第908號
公  訴  人  臺灣臺北地方法院檢察署檢察官
被      告  黎芳熏
上列被告因偽造文書等案件，經檢察官提起公訴（九十九年度偵
字第四八二八號），被告於本院準備程序中就被訴事實為有罪之
陳述，經告知簡式審判程序之旨，並聽取公訴人及被告之意見後
，本院合議庭認為適宜由受命法官獨任進行簡式審判程序而裁定
改由受命法官獨任進行簡式審判程序審理，判決如下：
    主      文
黎芳熏行使變造私文書，足以生損害於他人，處有期徒刑陸月，
如易科罰金，以新臺幣壹仟元折算壹日。又意圖為自己不法之所
有，以詐術使人將本人之物交付，處有期徒刑伍月，如易科罰金
，以新臺幣壹仟元折算壹日。應執行有期徒刑玖月，如易科罰金
，以新臺幣壹仟元折算壹日。緩刑年。
    事實及理由
一、本案犯罪事實及證據除引用如附件所示之起訴書之記載，且
    起訴書犯罪事實欄一第五行所載之「黎芳薰」應予更正為「
    黎芳熏」外，另補充記載如下：
(一)犯罪事實部分：黎芳熏於民國九十五年間，因犯侵占罪，經
    臺灣花蓮地方法院以九十五年度易字第一一九號判決判處有
    期徒刑八月，緩刑二年確定，嗣因緩刑期滿而緩刑之宣告未
    經撤銷，其刑之宣告失其效力（不構成累犯）。黎芳熏係在
    臺灣房屋臺北景美店處，影印九十八年十二月二日不動產買
    賣契約書，繼於影印之該份買賣契約書上將地址以修正液塗
    掉，並另行填載地址，再影印該份變造之買賣契約書後，將
    影印而得之該份變造買賣契約書交付張秀美而行使之，其變
    造之買賣契約書則在上開處所撕毀，張秀美係在前開臺灣房
    屋景美店門口渠車上交付花旗銀行支票予黎芳熏。
(二)證據部分：被告黎芳熏於本院準備程序、審理中之自白（見
    本院九十九年十月二十二日、十二月三日準備程序筆錄、九
    十九年十二月三日、十二月十日審判筆錄）、被告名片影本
    、被告開立之本票影本二紙。
二、論罪科刑之法律適用：
(一)核被告所為，係犯刑法第二百十六條、第二百十條之行使變
    造私文書罪及第三百三十九條第一項之詐欺取財罪。變造私
    文書後復持以行使，變造私文書之低度行為應為行使變造私
    文書之高度行為所吸收，不另論罪。被告於九十八年十二月
    二日涉嫌以起訴書所載之方式詐騙告訴人張秀美之犯行，同
    時觸犯行使變造私文書罪及詐欺取財罪，為一行為觸犯數罪
    名之想像競合犯，應依刑法第五十五條之規定，從一重依行
    使變造私文書罪處斷。所犯行使變造私文書罪及於九十八年
    十二月二十八日詐騙告訴人之詐欺取財犯行，犯意個別，應
    予分論併罰。爰審酌被告之前科素行，向告訴人分次詐得之
    新臺幣（下同）三十五萬元、三十三萬六千元之花旗銀行現
    金支票，被告係用以支付償還其前夫欠債、家用房租、小孩
    學費、還同事、親人欠款、支付會錢等，顯無為任何投資行
    為，然被告已返還款項三十餘萬元予告訴人，業據告訴人於
    本院準備程序、審理中供陳在卷，就所餘款項三十三萬六千
    元部分，被告復已與告訴人達成調解，有調解筆錄在卷可查
    ，暨被告為上開犯行之犯罪動機、目的、手段暨犯罪後之態
    度等一切情狀，就其所犯前開犯行先後量處如主文所示之刑
    ，並均諭知易科罰金之折算標準及定其應執行之刑，再於定
    刑後諭知易科罰金之折算標準（按依司法院大法官釋字第三
    六六號及九十八年六月十九日公布之六六二號解釋意旨，被
    告所定之應執行刑雖已逾有期徒刑六月，惟因其所犯各罪之
    刑，均符合易科罰金之要件，應依法諭知應執行刑之易科罰
    金折算標準，而刑法第四十一條業於九十八年十二月三十日
    修正公布，並自公布日施行，是被告所犯之罪，不論依其行
    為時之前開司法院大法官釋字之解釋意旨或修正後刑法第四
    十一條第八項之規定，均得易科罰金）。
(二)查被告於九十五年間，因犯侵占罪，經臺灣花蓮地方法院以
    九十五年度易字第一一九號判決判處有期徒刑八月，緩刑二
    年確定，嗣因緩刑期滿而緩刑之宣告未經撤銷，其刑之宣告
    失其效力，此有臺灣高等法院被告前案紀錄表在卷可考，是
    被告仍屬前未曾因故意犯罪受有期徒刑以上刑之宣告之情形
    ，被告復已與告訴人以上開方式達成調解，本院認被告經此
    偵、審程序之教訓後，當已知警惕而無再犯之虞，是上開所
    宣告之刑，以暫不執行為適當，爰併予宣告緩刑三年，以啟
    自新。
(三)至被告變造之不動產房屋買賣契約書，雖為供犯罪所用之物
    ，惟因已行使持交告訴人，非被告所有之物，依法無從宣告
    沒收，附此敘明。
三、另本案為適用簡式審判程序之案件，依刑事訴訟法第三百十
    條之二之規定，此有罪判決書之製作，準用刑事訴訟法第四
    百五十四條之規定，附此敘明。
據上論斷，應依刑事訴訟法第二百七十三條之一第一項、第二百
九十九條第一項前段、第三百十條之二、第四百五十四條第二項
，刑法第二百十六條、第二百十條、第三百三十九條第一項、第
五十五條、第五十一條第五款、第四十一條第一項前段、第八項
、第七十四條第一項第一款，刑法施行法第一條之一第一項、第
二項前段，判決如主文。
本案經檢察官葉雅婷到庭執行職務
中    華    民    國    99    年    12    月    28    日
                  刑事第十一庭  法  官  黃紹紘
以上正本證明與原本無異。
如不服本判決應於收受送達後十日內向本院提出上訴書狀，並應
敘述具體理由；其未敘述上訴理由者，應於上訴期間屆滿後二十
日內向本院補提理由書（均須按他造當事人之人數附繕本）「切
勿逕送上級法院」。告訴人或被害人如對於本判決不服者，應具
備理由請求檢察官上訴，其上訴期間之計算係以檢察官收受判決
正本之日期為準。
                                書記官  陳靜君
中    華    民    國   100    年    1     月    4     日
附錄本案論罪科刑所犯法條全文
刑法第二百十條
偽造、變造私文書，足以生損害於公眾或他人者，處五年以下有
期徒刑。
刑法第二百十六條
行使第二百十條至第二百十五條之文書者，依偽造、變造文書或
登載不實事項或使登載不實事項之規定處斷。
刑法第三百三十九條
意圖為自己或第三人不法之所有，以詐術使人將本人或第三人之
物交付者，處五年以下有期徒刑、拘役或科或併科一千元以下罰
金。
以前項方法得財產上不法之利益或使第三人得之者，亦同。
前二項之未遂犯罰之。
附件：
臺灣臺北地方法院檢察署檢察官起訴書
                                      99年度偵字第4828號
    被      告  黎芳熏  女  33歲（民國○○年○月○日生）
                        住臺北縣新店市○○路60巷112號
                        居臺北縣新店市○○路○段339巷8號
                          4樓
                        國民身分證統一編號：Ｚ000000000號
上列被告因詐欺等案件，已經偵查終結，認應該提起公訴，茲將
犯罪事實及證據並所犯法條分敘如下：
        犯罪事實
一、黎芳熏係臺灣房屋臺北景美店之營業員，因業務往來而認識
    張秀美，竟意圖為自己不法之所有，向張秀美誆稱可共同短
    期投資買屋，再伺機轉售賺得價差，並於民國98年12月2日
    ，帶張秀美觀看臺北縣新店市○○路57巷26弄28號5樓房屋
    ，見張秀美有意願投資，再出示經黎芳薰塗改建物門牌之不
    動產買賣契約書（該契約書原本之建物門牌記載為台北縣新
    店市○○路61巷48號3樓，買方為黃玉柳、賣方為鍾璿璣，
    經黎芳熏塗改為新店市○○路57巷26弄28號5樓，惟買賣雙
    方不變），佯稱已覓得人頭買主黃玉柳，可立即轉售賺得價
    差，致張秀美陷於錯誤，交付面額新臺幣（下同）35萬元之
    花旗銀行現金支票予黎芳熏，做為合資購買該屋之自備款，
    黎芳熏又一面謊稱因為正為辦理過戶登記，致價金尚未能交
    付張秀美，惟前開35萬元之支票已為黎芳熏提示兌現花用殆
    盡。黎芳熏復承前犯意，以上述詐騙手法，於98年12月28日
    ，帶張秀美觀看臺北縣新店市○○路110巷73號13樓房屋，
    張秀美於98年12月30日，交付面額33萬6,000元之花旗銀行
    現金支票予黎芳熏，做為合資購買該屋之自備款，惟前開33
    萬6千元之支票已為黎芳熏提示兌現花用殆盡，致黎芳熏找
    來之人頭買方林煌向該房屋所有人楊大偉承買時，因為無法
    交付價金而遭法院拍賣。嗣因黎芳熏遲未給予張秀美投資紅
    利，經張秀美向臺灣房屋安康店店長查證，發現不動產買賣
    契約書之建物門牌遭塗改一節，始悉上情。
二、案經張秀美訴由臺北縣政府警察局新店分局報告偵辦。
        證據並所犯法條
一、證據清單及待證事實：
   ┌──┬──────────┬────────────┐
   │編號│    證據名稱        │待證事實                │
   ├──┼──────────┼────────────┤
   │ 1  │被告黎芳熏之供述    │被告坦承以共同短期投資購│
   │    │                    │屋為由，並持偽造不動產買│
   │    │                    │賣契約書，詐騙張秀美之事│
   │    │                    │實。                    │
   ├──┼──────────┼────────────┤
   │ 2  │證人張秀美之陳述    │全部犯罪事實。          │
   ├──┼──────────┼────────────┤
   │ 3  │不動產買賣契約書2份 │全部犯罪事實。          │
   └──┴──────────┴────────────┘
二、核被告所為，係犯刑法第216條、第210條之行使偽造私文書
    及第339條第1項之詐欺取財等罪嫌，所犯偽造私文書、詐欺
    取財犯行，犯意各別，行為互殊，請予分論併罰。至偽造之
    不動產房屋買賣契約書1份，請依法宣告沒收。
三、依刑事訴訟法第251條第1項提起公訴。
    此  致
臺灣臺北地方法院
中    華    民    國    99    年    5     月    12    日
                              檢  察  官   鄧 媛
本件正本證明與原本無異
中    華    民    國    99    年    5     月    26    日
                              書  記  官   郭韋慶
附錄本案所犯法條全文：
中華民國刑法第216條
（行使偽造變造或登載不實之文書罪）
行使第210條至第215條之文書者，依偽造、變造文書或登載不實
事項或使登載不實事項之規定處斷。
中華民國刑法第339條
（普通詐欺罪）
意圖為自己或第三人不法之所有，以詐術使人將本人或第三人之
物交付者，處5年以下有期徒刑、拘役或科或併科1千元以下罰金
。
以前項方法得財產上不法之利益或使第三人得之者，亦同。
前二項之未遂犯罰之。

司法院資訊處製作；財團法人民間司法改革基金會備份。
